臺灣高雄地方法院民事裁定          100年度司家聲字第304號
聲  請  人  李淑妃律師即被繼承人陳家松之遺產管理人
上聲請人聲請核定遺產管理人報酬事件，本院裁定如下：
    主  文
聲請人任被繼承人陳家松（男，民國○○○年○月○○○日生，
身分證統一編號：Ｚ000000000號，民國九十九年三月
十三日死亡）遺產管理人之報酬核定為新臺幣柒萬貳仟元。
程序費用新臺幣壹仟元由被繼承人陳家松之遺產負擔。
    理  由
一、本件聲請意旨略以：聲請人前經鈞院以99年度司財管字第17
    6 號民事裁定選任為被繼承人陳家松（男，民國○○年○ 月○○
    日生，身分證統一編號：Ｚ000000000號）之遺產管理人，嗣
    依鈞院100 年度司家催字第104 號民事裁定為公示催告，並
    於100 年3 月19日刊登於台灣新生報，又聲請人業已於99年
    11月30日聲請閱卷、於100 年1 月6 日至財政部高雄市國稅
    局申請被繼承人財產所得歸屬資料清單、至戶政事務所聲請
    其死亡除戶戶籍謄本、清查並接管其遺產。而被繼承人陳家
    松遺產現值總計為新臺幣（下同）24,581,979元，其中部分
    遺產已經債權人彰化商業銀行聲請強制執行事件（鈞院97年
    度司執丞字第118331號）拍賣中，並經第三人應買。茲因被
    繼承人之債權人業已聲請強制執行，又無親屬會議可資酌定
    本件報酬數額，另聲請人管理本件遺產事宜已支出費用2,15
    0 元，且聲請人尚有調閱前述拍定房屋土地之執行卷、申報
    遺產稅、拍賣其餘不動產及股票，後續尚有繼續管理遺產之
    必要支出。綜上，爰依民法第1183條及「代管無人承認繼承
    作業要點」第14點第3 項規定，以管理遺產報酬不得低於孳
    息收入部分十三之三及遺產現值百分之一為計算標準，及參
    酌稽徵機關核算98年度執行業務者收入標準，即律師擔任遺
    產管理人，每件按標的物財產價值百分之九計算收入為標準
    ，又為利於本件報酬得於強制執行程序中聲明參與分配，爰
    依法狀請鈞院裁定本件遺產管理報酬為247,970 元（計算式
    ：245,820元＋2,150元＝247,970元）等語。
二、按「遺產管理人，得請求報酬，其數額由親屬會議按其勞力
    及其與被繼承人之關係酌定之。」、「依本法之規定應開親
    屬會議時，由當事人、法定代理人或其他利害關係人召集之
    。」、「親屬會議不能召開或召開有困難時，依法應經親屬
    會議處理之事項，由有召集權人聲請法院處理之。」，民法
    第1183條、第1129條、第1132條第2 項前段分別定有明文。
三、經查：
  (一)本件被繼承人陳家松死亡後，其繼承人等均已拋棄繼承權，
    且未經親屬會議選定遺產管理人，經本院選任聲請人為被繼
    承人之遺產管理人乙節，有聲請人提出之本院99年度司財管
    字第176 號民事裁定暨其確定證明書各1 份附卷可稽，堪信
    為真實。準此，聲請人顯難召開親屬會議酌定其管理遺產之
    報酬，是其本於利害關係人之地位，聲請本院酌定報酬，洵
    屬有據。
  (二)聲請人主張之前揭事實，除上述民事裁定外，另據其提出被
    繼承人之財政部高雄市國稅局財產歸屬資料清單、97年及98
    年度綜合所得稅各類所得資料清單、全國贈與資料清單、土
    地及建物登記謄本、土地明細清冊、房屋建築及設備明細清
    冊、汽車明細清冊、有價證券明細清冊、本院100 年度司家
    催字第104 號民事裁定、臺灣新生報刊登廣告證明單暨分類
    廣告費收據、業已辦理事項表等件各1 份為證，堪信為真實
    。本院審酌：聲請人業已公示催告、登報、查詢被繼承人遺
    產等管理遺產行為，後續尚有通知債權人陳報債權及強制執
    行程序等其他事項須處理，聲請人處理上開事務及後續處理
    所需時間之久暫、耗費人力之程度及各債權人受償權利之保
    障等一切情狀，認本件遺產管理人之報酬以72,000元（含已
    代墊費用）為適當，爰酌定如主文第1 項所示。至財政部訂
    頒「代管無人承認繼承遺產作業要點」第14點第3 項規定，
    管理遺產報酬不得依於遺產現值百分之一，及稽徵機關核算
    98年度執行業務者收入標準，即律師擔任遺產管理人，每件
    按標的物財產價值百分之九計算收入為標準，僅供法院斟酌
    ，尚非為據以論酬之依據，併此敘明。
四、末按依法應由關係人（包括聲請人、相對人及其他利害關係
    人）負擔費用者，法院裁定命關係人負擔時，應一併確定其
    數額，非訟事件法第24條第1 項所明定。經核本件聲請事件
    ，應徵之程序費用為1,000 元，依非訟事件法第157 條規定
    ，應由遺產負擔，爰併予確定如主文第2 項所示，附此敘明
    。
五、依非訟事件法第157 條、第24條第1 項，裁定如主文。
六、如對本裁定抗告，須於裁定送達後10日之不變期間內，向本
    院提出抗告狀，並繳納抗告費新臺幣1,000 元。
中    華    民    國    100   年    7     月    29    日
                  家事法庭  司法事務官  任士慧